【裁判字號】    95,上訴,1196
【裁判日期】    951117
【裁判案由】    違反毒品危害防制條例
【裁判全文】
臺灣高等法院高雄分院刑事判決        95年度上訴字第1196號
上  訴  人  臺灣高雄地方法院檢察署檢察官
上  訴  人
即  被  告  甲○○
                    （另案於臺灣武陵監獄執行，暫寄押臺灣
                      高雄第二監獄）
選任辯護人  吳建勛律師
            李汶哲律師
            鄭旭廷律師
上列上訴人因被告違反毒品危害防制條例等案件，不服臺灣高雄
地方法院94年度訴字第3838號中華民國95年5月8日第一審判決（
起訴案號：臺灣高雄地方法院檢察署94年度偵字第19012號），
提起上訴，本院判決如下：
    主  文
原判決撤銷。
甲○○連續販賣第一級毒品，累犯，處有期徒刑拾貳年，褫奪公
權捌年。扣案之第一級毒品海洛因伍包（合計驗後淨重貳拾捌點
貳參公克，含有海洛因殘渣之空包裝重壹點玖捌公克）沒收銷燬
之，扣案之行動電話壹支（含門號0000000000號SIM 卡壹枚）沒
收，未扣案之販賣毒品所得新臺幣玖萬元沒收，如全部或一部不
能沒收時，以其財產抵償之。
    事  實
一、甲○○前於民國93年間因傷害案件，經臺灣高雄地方法院以
    93年度簡字第1653號判處有期徒刑3月確定，於93年5月31日
    易科罰金執行完畢。猶不知悔改，明知海洛因為毒品危害防
    制條例第2條第1項第1 款所定之第一級毒品，竟於不詳時間
    地點，向姓名年籍不詳之成年人士購入不詳數量之海洛因供
    己施用（甲○○施用第一級毒品海洛因部分業經臺灣高雄地
    方法院以94年度訴字第3620號判處有期徒刑8 月確定），嗣
    自93年12月間某日起至94年6 月14日止（原起訴事實為至94
    年6 月13日止，嗣經公訴檢察官於原審以95年度蒞字第4094
    號論告書補充更正至94年6 月14日止），甲○○竟意圖營利
    而基於販賣毒品海洛因之概括犯意，由乙○○以其所有0000
    000000號行動電話及00-0000000號家用電話，與甲○○所有
    之0000000000號行動電話聯絡，約定所欲購買毒品海洛因之
    數量及金額，甲○○再持毒品海洛因前往約定地點，或在乙
    ○○位於高縣大社鄉○○路14之6 號住處前交付並收取現金
    之方式，連續販賣第一級毒品海洛因予乙○○施用共計21次
    （新臺幣（下同）3 千元10次、5 千元10次、1 萬元1 次，
    乙○○施用第一級毒品海洛因部分業經臺灣高雄地方法院以
    94年度毒聲字第2087號裁定送觀察勒戒後，認無繼續施用毒
    品傾向，經臺灣高雄地方法院檢察署檢察官以94年度毒偵字
    第5868號為不起訴處分確定），販賣所得共計9 萬元。嗣因
    乙○○於94年6 月21日16時許，為警查獲其在上開住處內施
    用第一級毒品海洛因犯行，經乙○○於警詢中陳述毒品來源
    係94年6 月14日〔誤述6 月13日，詳後述〕以電話聯絡甲○
    ○以5 千元代價購得，始經警循線於94年8 月11日16時30分
    許，持臺灣高雄地方法院94年度聲搜字第2427號搜索票，在
    甲○○高雄縣旗山鎮○○○路40號之住處搜索查獲，並扣得
    第一級毒品海洛因5 包（合計驗後淨重28.23 公克，空包裝
    袋重1.98公克）、其所有供其販賣海洛因所用之行動電話1
    支（含門號0000000000號SIM 卡1 枚），及與本件販賣毒品
    無涉之殘渣袋2 個、注射針筒4 支、吸管勺2 支、空夾鍊袋
    1 批等物（業經臺灣高雄地方法院94年度訴字第3620號判決
    沒收銷燬及沒收）。
二、案經高雄市政府警察局鹽埕分局移送台灣高雄地方法院檢察
    署檢察官偵查起訴。
    理  由
壹、程序方面
一、證人乙○○於警詢時所為陳述之證據能力：
  (一)按被告以外之人於審判外之言詞或書面陳述，除法律有規定
    外，不得作為證據；被告以外之人於檢察事務官、司法警察
    官或司法警察調查中所為之陳述，與審判中不符時，其先前
    之陳述具有較可信之特別情況，且為證明犯罪事實存否所必
    要，得為證據，刑事訴訟法第159條第1項、第159條之2分別
    定有明文。是以被告以外之人於審判外之言詞或書面，即屬
    傳聞證據，因有悖法院直接審理及言詞審理之精神，妨礙當
    事人之反對詰問權，影響程序正義之實現，除法律別有規定
    外，原則上不具證據能力。又刑事訴訟法第159條之2所謂「
    前後陳述不符」之要件，應就前後階段之陳述進行整體判斷
    ，以決定其間是否具有實質性差異，而所謂「較可信之特別
    情況」，亦應就前後陳述時之各種外部情況進行比較，以資
    決定何者外部情況具有可信性，若陳述係在特別可信之情況
    下所為，則虛偽陳述之危險性不高，雖係審判外陳述，或未
    經被告反對詰問，仍得承認其有證據能力。就外部情況之認
    定，例如時間之間隔、是否為有意識之迴避、有無受外力干
    擾或事後串謀、以及警詢所作時之筆錄記載是否完整、是否
    出於自由意識陳述等情。法院應斟酌上列因素綜合判斷，細
    究陳述人問答態度、表情與舉動之變化，以查是否具較可信
    之特別情況，合先敘明。
  (二)證人乙○○於警詢中證稱其所持有之海洛因係向壹名綽號「
    丁嘉」之男子所購得，購買過約30次海洛因，時間約於93年
    12月份至94年6月14日，每次購買金額約2千元至1 萬元不等
    ，交易地點多在其住處樓下門口，並經當場提示被告照片予
    證人乙○○指認，確定其所稱綽號「丁嘉」之男子即為本案
    被告甲○○等語（見警卷第3-4 頁）。惟其於原審審理中卻
    證稱：伊並非向被告購買毒品，而係因剛吸食毒品不久，不
    認識賣毒品的藥頭，故均委託甲○○代購毒品，於警詢時因
    詢問之警員態度很兇，說話很大聲，伊內心會害怕，故才會
    證稱甲○○賣毒品給伊等語（見原審卷第99-100頁）。證人
    乙○○於警詢及原審審理時之供述有前後陳述不符之情，原
    審依職權調閱警詢當天之錄音帶，經勘驗結果：當日詢問之
    員警有一一告知證人乙○○相關權利，一問一答語氣平和清
    晰，供述「丁嘉」的來源，並告知「丁嘉」如何寫，證人乙
    ○○語氣平順，回答後有將證人答話重點整理，並有停留製
    作筆錄時間，錄音中旁邊有閒雜人講話閒聊聲音，但所聊內
    容均與本案無關；又警詢內容有關購買時間、價額、次數均
    是證人乙○○自己陳述，製作筆錄後亦有覆誦，確認為證人
    陳述之本意，詢問當時員警與證人乙○○均以臺語方式問答
    等，此有原審95年3月23日勘驗筆錄及警詢錄音譯文1份在卷
    可稽（見原審卷第84頁）。是以證人乙○○事後稱於警詢中
    之證述係因心生害怕所為非任意性陳述等語，顯不足採。復
    以上開警詢筆錄係於查獲後間隔數日所製作，當時記憶深刻
    ，且對於警詢均出於自由意志一一回答，客觀上較無事後與
    被告串謀而故為迴護之可能，故證人乙○○於警詢中所為之
    陳述，客觀上應具有較可信之特別情況，且為證明犯罪事實
    存否所必要，參酌上開規定，證人乙○○於警詢中之證言乃
    出於任意自由及意識清楚穩定情形下之陳述，自有證據能力
    。
二、通訊監察譯文之證據能力：
    按被告以外之人於審判外之陳述，雖不符前4 條之規定，而
    經當事人於審判程序同意作為證據，法院審酌該言詞陳述或
    書面陳述作成時之情況，認為適當者，亦得為證據；又當事
    人、代理人或辯護人於法院調查證據時，知有第159條第1項
    不得為證據之情形，而未於言詞辯論終結前聲明異議者，視
    為有前項之同意，刑事訴訟法第159條之5定有明文。經查，
    高雄市政府警察局鹽埕分局於94年4月28日及5月27日經臺灣
    高雄地方法院檢察署檢察官核准，監聽被告甲○○所持用之
    門號0000000000號行動電話（監聽時間為94年4 月29日上午
    10時起迄同年6月24日上午10時止），此有卷附臺灣高雄地
    方法院檢察署94年4月28日雄檢博出聲監字第000436號及5月
    27 日雄檢博出聲監續字第000604號通訊監察書及監聽譯文
    各1 份在卷可據，是上開監聽均係透過法定程序所為，尚無
    疑義，復經被告及辯護人於準備程序中，同意上開經合法監
    聽所作成之通訊監察譯文有證據能力（見本院卷第72頁），
    本院審酌上開監聽係承辦員警依據法定通訊監察程序所為，
    其作成時之狀況應屬適當，依刑事訴訟法第159條之5第2 項
    之規定，具有證據能力。
三、有關搜索票、搜索扣押筆錄、扣押物品目錄表、查獲現場及
    毒品照片、高雄醫學大學附設中和紀念醫院檢驗報告、法務
    部調查局鑑定通知書等證據，被告及辯護人於本院準備程序
    時，均明確表示不爭執證據能力，而於本案言詞辯論終結前
    亦未曾就此聲明異議，本院審酌上開證據作成時之狀況認為
    適當，依刑事訴訟法第159條之5 第2項之規定，認為有證據
    能力。
貳、實體方面
一、訊據被告甲○○（下稱被告）矢口否認有販賣毒品海洛因之
    犯行，辯稱：我與乙○○係從小認識之好友，因乙○○剛施
    用毒品海洛因不久，沒有購買管道，我才會幫忙乙○○購買
    海洛因，大部分時間都是我們合資一起去買，如果乙○○要
    工作，他就叫我幫他買回來，我並未販賣海洛因給乙○○云
    云。經查：
(一)被告販賣毒品海洛因予乙○○之事實，業據證人乙○○於94
    年6 月21日警詢中就購買毒品海洛因之金額、時間、地點及
    來源等情證述綦詳，其證稱「伊所施用之海洛因皆是向壹名
    綽號「丁嘉」之男子購得，伊不知「丁嘉」之姓名，「丁嘉
    」住高雄縣旗山鎮、詳細住址我不知道，伊均係以行動電話
    或家用電話與「丁嘉」聯絡，「丁嘉」約是55或56年次，駕
    駛1輛鈴木牌黑色吉普車，伊共向「丁嘉」購買過約30 次海
    洛因，時間約於93年12月份開始，每次購買金額約2 千元至
    1 萬元不等，交易地點多在其住處樓下門口」等語（見警卷
    第3-4 頁），又經證人乙○○於警詢中指認照片，確定其所
    稱綽號「丁嘉」之男子即為本案被告甲○○無誤（見警卷第
    12頁），易言之，在員警尚未進一步查證之前，證人乙○○
    業已主動就其所施用毒品海洛因之來源，即向被告購買毒品
    海洛因之時間、地點、價格、聯絡交易方式及被告所駕駛車
    輛等相關細節陳述明確。
(二)證人乙○○於原審中證稱「伊施用毒品海洛因之來源係透過
    被告幫伊買，是用家中電話或行動電話打被告手機找被告，
    告訴他要買多少錢的毒品，至於被告向何人買，買多少，價
    錢為何，伊都不知情」等語，核與被告於原審中陳稱「伊購
    買毒品之藥頭，乙○○不認識，通話紀錄譯文內使用之暗語
    『1件145、3千、5千』1件是指1錢，1錢價錢是14500元，有
    人會打電話來向問毒品價錢」等語相符，已足徵乙○○所施
    用之毒品海洛因確係自被告處取得無訛。又海洛因之價格昂
    貴，取得不易，每次轉手均會增加被查緝之風險，凡為販賣
    海洛因之不法勾當者，若無利可圖，應無甘冒被查緝法辦重
    刑之危險，而平白無故、毫無代價地代為購買毒品海洛因，
    是其販入之價格必較售出之價格低廉，而有從中賺取買賣差
    價牟利之意圖及事實，應屬符合論理法則且不違背社會通常
    經驗之合理判斷，是衡諸常情，被告不可能在毫無利潤之情
    形下，甘冒被查緝法辦之風險，幫乙○○代購海洛因高達20
    餘次。
(三)被告供稱每次購買毒品海洛因均是和乙○○一同前去（見原
    審卷第66頁），或供稱大部分時間都是我們合資一起去買，
    如果乙○○要工作，他就叫我幫他買回來（見本院卷第105
    頁），既然被告每次（或是大部分）均與乙○○一同前往購
    買海洛因，為何不直接介紹購買毒品海洛因管道（即藥頭）
    與乙○○認識，日後乙○○有需要時，由其自行前往購買即
    可？倘如被告於本院中所述，伊本來是要介紹藥頭與乙○○
    認識，但藥頭說不要帶陌生人來（見本院卷第104 頁），果
    真如此，則乙○○需購買海洛因時，即請託被告前往購買即
    可，為何還須與被告一同前往？益徵被告辯稱伊係幫乙○○
    購買海洛因云云，顯與事實不符。
(四)證人乙○○於警詢中所陳：伊最後1 次向被告購買海洛因之
    時間是94年6月13日，係以電話聯絡。然經警調閱被告00000
    00000號行動電話之監聽通話紀錄及內容觀之，時間係94年6
    月14日，此應係乙○○記憶上之誤差，並經證人乙○○於原
    審中確認是94年6 月14日屬實，此有臺灣高雄地方法院檢察
    署於94年5 月27日以94年雄檢博出聲監續字第000604號通訊
    監察書監聽，監聽對象0000000000號行動電話之譯文附於原
    審卷第71-81 頁可佐。再者，被告所有門號0000000000號行
    動電話，與乙○○所有門號0000000000號行動電話及家用00
    -0000000號電話之通聯紀錄中，94年6 月14日19時2 分許，
    由乙○○以家中電話撥打被告上開行動電話內容如下：乙男
    （即證人乙○○）: 「丁嘉，我7:30分在 (大旗楠）加油站
    等你好嗎? 」甲男（即被告甲○○）: 「好! 」乙男: 「50
    00! 」甲男: 「好! 」。業經由證人乙○○與被告確認係2
    人之通話，而通話內容則是證人向被告表示他所要購買毒品
    之價錢及2 人約定毒品交易地點甚明。再同日19時36分39秒
    許，則由被告以上開行動電話撥打乙○○之行動電話，通話
    譯文如下：乙男：「我在大旗楠加油站你知道嗎? 」甲男：
    「我知道，我要下去了」，顯示被告已持毒品到約定地點，
    被告並預備將毒品交付予證人等情亦明，此有臺灣高雄地方
    法院檢察署通訊監察書、監聽譯文附於警卷可佐。參以被告
    於原審中陳稱「伊拿毒品的地方主要是在高雄市、屏東、美
    濃等地，而從旗山到這些地方通常需花30分鐘左右的車程」
    （見原審卷第120 頁），證人乙○○亦於原審中證稱「伊均
    以電話向被告聯絡，被告每次大約會在半個小時到一個小時
    的時間把毒品拿來，伊與被告家距離約20分鐘左右」（見原
    審卷第102-104 頁），證人乙○○於94年6 月14日19時2 分
    許以電話向被告要求拿5000元的毒品，從通訊監察號碼0000
    000000號即被告行動電話通聯紀錄中可知，當時被告行動電
    話所在基地台位置為高雄縣旗山鎮○○路546 號12樓之2 樓
    頂，足見被告接獲乙○○之電話時人在旗山無誤，而其所陳
    之購買毒品之地品，在高雄市或屏東、美濃等地，然被告於
    同日19時36分39秒取得毒品欲轉交予證人乙○○，倘如被告
    及證人乙○○所述，被告均是在乙○○表示要拿毒品時，才
    由被告至前開高雄市、屏東、美濃等地點幫乙○○拿取毒品
    後再行轉交，則從旗山往返上開被告所述購買毒品之地，應
    非僅可在短短之30分鐘內即可趕赴約定地點交付乙○○所需
    之毒品，況從乙○○打電話給被告之後，直至被告交付毒品
    給乙○○此段期間，從被告之通話紀錄觀之，亦無被告與任
    何人間有聯絡之通話紀錄，此觀上開監察通訊紀錄自明，益
    徵被告並非於接到乙○○電話後始代為前往購買毒品而後轉
    交予乙○○，而係逕將己有之海洛因出售予乙○○牟利。是
    被告所辯：伊與乙○○所施用之毒品是2 人共同合資購買的
    ，買了很多次，約93年開始到94年6 月間，2 人沒有毒品用
    了之後就會去買，但2 人出的錢不一樣，各買各的量一起去
    ，大部分時間是2 人一起去拿，除非是證人工作時間，伊才
    會幫證人拿毒品回來云云，顯係臨訟圖卸之詞，不足採信，
    益徵被告與乙○○確實以電話聯繫方式為毒品海洛因之買賣
    交易等情洵可認定。
(五)雖證人乙○○於原審證稱「伊於警詢中陳述向被告購買毒品
    ，係因當時警察很兇，伊不認識賣毒品的藥頭，只認識被告
    ，而被告幫伊拿毒品，故才說是被告賣毒品給伊，伊不知道
    被告之毒品來源，伊是請被告幫伊買毒品」等語（見原審卷
    第99-100頁），然觀證人既不知被告之毒品來源，更不知被
    告以多少價錢向何人購入毒品，而其向被告處取得之毒品，
    被告是以多少價錢購入，既不知情，則證人事後於原審中翻
    異前詞，證稱被告是幫伊代買云云，亦顯無據！而如前述，
    被告既係接獲電話後即自家中取出毒品交付予證人，及由被
    告之監聽通話紀錄譯文中，顯有毒品交易之對話，被告亦於
    原審中自陳係他人來電話詢問毒品之價錢（見原審卷第119
    頁），參以證人乙○○係被告相識多年之好友，2 人之間並
    無仇恨怨隙，業據證人及被告供陳甚明，則證人乙○○並無
    設詞誣陷被告之理。綜上各情以觀，足認證人乙○○於警詢
    中所陳，伊係向被告購買毒品海洛因一節，與事實相符而可
    採。至於證人乙○○諉稱其在警訊時所述係因警察很兇云云
    ，顯屬事後為避免得罪被告所為迴護之詞，不足採為對被告
    有利之認定。
(六)至證人乙○○先於警詢中陳稱「伊共向『丁嘉』購買過約30
    次海洛因，時間約於93年12月份開始，每次購買金額約2 千
    元至1 萬元不等」，於原審中證稱「自93年年底開始，曾經
    向被告拿過3 千元10次左右、5 千元10次左右、1 萬元1 次
    」，對其向被告購買毒品之金額、次數前後所述雖不一致，
    然觀證人於遭警查獲後至原審審理中已逾1 年，而證人購買
    毒品施用之時間亦長達6 、7 個月之久，亦可能因時間流逝
    以致於一些細節上記憶產生模糊，且一般而言，購買毒品之
    時間、金額、次數，苟非將之如實記錄，實難責令一般人可
    以明確加以記憶，是以證人對於購買毒品之時間、金額、次
    數，或以『約』、『左右』等語回答應對，益可見其在該時
    段內，確有連續向被告購買毒品之事實。按非法販賣海洛因
    係政府嚴予查緝之違法行為，且海洛因可任意分裝增減其份
    量，每次買賣之價量，亦隨時隨雙方關係之深淺、當時之資
    力、需求程度及對行情之認知等因素，機動調整，因之販賣
    之利得除經坦承犯行，或帳開價量均臻明確外，委難查得實
    情。是縱未確切查得販賣賺取之實際差價，但除別有事證，
    足認係按同一價格轉讓，確未牟利之情外，尚難執此認非法
    販賣之事證有所不足，致知過坦承者難辭重典，飾詞否認者
    反得逞僥倖，而失情理之平，是證人乙○○確實有向被告處
    取得毒品海洛因，既已為2 人所不爭執，而被告有販售毒品
    予證人乙○○之事實亦已明確如上所述，則尚難以證人無法
    明確一致供述自被告處取得毒品之金錢、次數，即據為被告
    有利之認定甚明。又販賣毒品之次數、所得金額，證人乙○
    ○於警訊及原審中之證述內容雖然不盡相同，但應作有利於
    被告之認定，則以證人於原審中證述「自93年年底開始，向
    被告拿過3 千元10次左右、5 千元10次左右、1 萬元1 次」
    較有利於被告，本院因而據此認定被告販賣毒品海洛因予乙
    ○○之金額及次數為3 千元10次、5 千元10次、1 萬元1 次
    。
(七)被告原審辯護人辯稱從94年5月3日9 時51分監聽譯文中，證
    人乙○○打給被告說：「現在有空嗎? 走一趟好嗎? 」（見
    原審94年度聲搜字第2427號卷第5頁)，顯係證人需用毒品，
    故拜託被告替他前去取貨（見95年4 月25日刑事辯護意旨狀
    ，附於原審卷第126-6頁），然94年5月1 日監聽譯文內容，
    證人乙○○打電話予被告稱：「我在打麻將，你如果有空，
    麻煩你跑一趟! 」被告答：「你在哪裡打麻將? 」證人：「
    在（建明）這裡！你上次不是有來？」被告：「好，要多少
    ？」證人：「3」，被告：「好」等語（見原審94 年度聲搜
    字第2427號卷第5頁)。綜合上述監聽譯文內證人乙○○與被
    告之對答內容，僅能證明證人有毒品需求時，會向被告購買
    ，並均請被告送至證人所在處所，但被告究竟是幫證人向他
    人代為購買後再行轉交，亦或是被告將己有之毒品逕為販售
    予證人，從上開譯文內容並無法得知，是以辯護人所辯上情
    ，並不足為有利於被告之認定。再者，倘係被告幫乙○○購
    買毒品後再轉交予乙○○，則係乙○○有求於被告，理應係
    乙○○前去向被告拿取，然自上開監聽譯文內容觀之，卻是
    乙○○要求被告將毒品拿至其打麻將之地點交予乙○○，此
    亦明顯與常情不合，益徵被告辯稱其係幫乙○○購買毒品，
    而非販賣毒品予乙○○云云，顯與經驗法則有違而不足採取
    。
(八)本案雖未在被告與乙○○為毒品海洛因交易時當場查獲，然
    乙○○確因施用第一級毒品海洛因犯行，為警於94年6 月21
    日16時許在住處查獲，乙○○於警詢中供述毒品海洛因來源
    係向被告購得，警方始循線查獲被告本件販賣毒品海洛因犯
    行，而乙○○為警查獲後所採之尿液經送檢驗結果，呈現海
    洛因代謝物嗎啡陽性反應，此有高雄市立凱旋醫院濫用藥物
    尿液檢驗報告、高雄市政府警察局鹽埕分局毒品驗尿編號姓
    名對照表各1 紙在卷可稽（見本院卷第92-93 頁），且乙○
    ○亦因施用第一級毒品海洛因犯行，於94年6 月21日16時許
    為警查獲後，經臺灣高雄地方法院以94年度毒聲字第2087號
    裁定送觀察勒戒，嗣認無繼續施用毒品傾向，經臺灣高雄地
    方法院檢察署檢察官以94年度毒偵字第5868號為不起訴處分
    確定，業如前述，並有上開裁定、不起訴處分書及臺灣高等
    法院被告前案紀錄表各1 份附卷可憑，益徵乙○○所施用之
    毒品海洛因，確係向被告購得無訛。
(九)此外，復有在被告住處搜索查扣之第一級毒品海洛因5 包（
    合計驗後淨重28.23公克、空包裝重1.98公克）及行動電話1
    支（含門號0000000000號SIM卡1枚）可資佐證，海洛因5 包
    經送法務部調查局鑑驗結果，含有第一級毒品海洛因成分，
    此有法務部調查局94年10月18日調科壹字第220021288 號鑑
    定通知書1 份在卷可稽（見偵(一)卷第7 頁）。綜合上述，本
    件事證已臻明確，被告連續販賣第一級毒品海洛因予乙○○
    之犯行洵堪認定。
二、查海洛因係毒品危害防制條例第2 條第2 項第1 款所明定之
    第一級毒品，不得持有及販賣，是核被告所為，係犯毒品危
    害防制條例第4 條第1 項販賣第一級毒品罪，被告持有第一
    級毒品因之行為，本應論以持有第一級毒品罪，惟被告持有
    後進而販賣，其持有之低度行為已為販賣之高度行為所吸收
    ，不另論罪。被告於94年6 月14日販賣海洛因之犯行雖未經
    起訴，然與起訴部分有連續犯之裁判上一罪關係，本院自應
    併予審理。被告上開21次販賣第一級毒品海洛因予乙○○之
    犯行，前後時間緊接，所犯構成要件相同，顯係出於概括犯
    意反覆為之，為連續犯，應依刑法第56條規定論以一罪，惟
    因販賣第一級毒品罪之法定本刑為死刑或無期徒刑，除此部
    分依刑法第64條第1 項、第65條第1 項規定不得加重外，其
    餘併科罰金刑部分，依法加重其刑。被告行為後，刑法第56
    條連續犯之規定，業於94年1 月7 日修正公布刪除，並於95
    年7 月1 日施行，則被告之犯行，因行為後新法業已刪除連
    續犯之規定，此刪除雖非犯罪構成要件之變更，但顯已影響
    行為人刑罰之法律效果，自屬法律有變更，依新法第2 條第
    1 項規定，比較新、舊法結果，仍應適用較有利於被告之行
    為時法律即舊法論以連續犯（最高法院95年第8 次刑事庭會
    議決議參照）。被告前於93年間因傷害案件，經臺灣高雄地
    方法院以93年度簡字第1653號判處有期徒刑3 月確定，於93
    年5 月31日易科罰金執行完畢，此有台灣高等法院被告前案
    紀錄表1 份在卷可稽，其前受有期徒刑之執行完畢後，5 年
    內再故意犯本件有期徒刑以上之罪，為累犯，應依刑法第47
    條第1 項之規定，加重其刑，其同時有兩種法定加重事由，
    應依刑法第70條規定，就本刑為罰金刑部分遞加重之。又被
    告於前受有期徒刑之執行完畢後，5 年內再故意犯本件有期
    徒刑以上之2 罪，不論依修正前之刑法第47條，或修正後之
    刑法第47條第1 項之規定，均構成累犯，對被告而言並無有
    利或不利之情形，自不生新舊法比較之問題，應逕依修正後
    之刑法第47條第1 項論以累犯。被告所犯上開販賣第一級毒
    品罪之法定本刑為死刑或無期徒刑之罪，被告因一時貪念、
    失慮致罹重典，其販賣毒品之對象僅有乙○○1 人，乙○○
    購入後亦僅供己施用，未轉售他人，造成更大之危害，且被
    告每次販毒所得僅3 千元至1 萬元，獲利有限，足見其非販
    賣毒品之大、中盤商，倘逕予宣告法定最低度之無期徒刑，
    猶嫌過重，是其犯罪之情狀尚堪憫恕，依社會一般觀念在客
    觀上足以引起一般同情，爰依刑法第59條之規定，酌予減輕
    其刑。修正前刑法第59條原規定「犯罪之情狀可憫恕，得酌
    量減輕其刑」，修正後刑法第59條則規定「犯罪之情狀顯可
    憫恕，認科以最低度刑仍嫌過重者，得酌量減輕其刑」，僅
    係將實務見解及適用條件明文化，非屬法律之變更，尚無比
    較新舊法之問題（最高法院95年5 月23日第8 次刑事庭會議
    決議六(一)參照），應逕依修正後刑法第59條規定酌予減輕其
    刑。被告所犯運輸第一級毒品罪，法定本刑為死刑或無期徒
    刑，而修正前刑法第64條第2 項規定「死刑減輕者，為無期
    徒刑，或15年以下12年以上有期徒刑」，第65條第2 項規定
    「無期徒刑減輕者，為7 年以上有期徒刑」，修正後刑法第
    64 條 第2 項規定「死刑減輕者，為無期徒刑」，第65條第
    2 項規定「無期徒刑減輕者，為20年以下15年以上有期徒刑
    」，經比較新舊法結果，以舊法較有利被告，依刑法第2 條
    第1項 前段之規定，自應適用較有利於被告之行為時法律，
    即修正前刑法第64條第2 項、第65條第2 項規定減輕之（最
    高法院95年5 月23日第8 次刑事庭會議決議六(五)參照）。
三、原審據以論處被告罪刑，固非無見。惟查：(一)被告本身染有
    施用第一級毒品海洛因惡習已如上述，本件被告原係購入海
    洛因供己施用，嗣始基於營利之意圖販賣海洛因予乙○○，
    並無證據證明被告係基於意圖營利販賣之意思而販入海洛因
    ，原判決事實認定被告意圖營利而基於販賣海洛因之概括犯
    意，向姓名年籍不詳之成年男子購入海洛因，尚有未洽。(二)
    被告所有供其聯絡販賣毒品海洛因所用之門號0000000000號
    行動電話1 支（含SIM 卡1 枚），係向泛亞電信股份有限公
    司（下稱泛亞公司）所申請，而泛亞公司用戶申請門號後所
    取得之SIM 卡，即屬客戶所有等情，業據泛亞公司函覆綦詳
    （見本院卷第94頁）。扣案門號0000000000號行動電話1 支
    （含SIM卡1枚）既屬被告所有供其聯絡販賣毒品海洛因所用
    之物，即應依毒品危害防制條例第19條第1 項規定宣告沒收
    ，乃原判決認「被告販毒所用之0000000000號行動電話門號
    ，其所有權屬於行動通訊業者，申請登記人僅取得使用權，
    故該等門號縱經被告用於聯絡販賣毒品事宜，仍因非屬被告
    所有之物而毋庸宣告沒收」，亦有未合。檢察官上訴意旨指
    稱，車牌號碼S7-2380 號自用小客車係被告所有供其販賣海
    洛因所用之陸上交通工具，應依毒品危害防制條例第19條第
    1 項規定宣告沒收，雖無理由（詳後述），惟原判決既有前
    開可議之處，自應由本院將原判決撤銷改判。
四、審酌被告為牟私利而販賣海洛因予他人，影響社會秩序、敗
    壞社會風氣，惟被告每次販賣毒品所得僅約3千元至1萬元，
    獲利不多，且被告販賣之對象乙○○僅係將海洛因供己施用
    ，並未轉售他人，危害程度有限，及被告犯後否認犯行、未
    見悔意等一切情狀，爰量處如主文所示之刑，復依被告販賣
    第一級毒品海洛因之犯罪性質，認有禠奪公權之必要，爰併
    予宣告禠奪公權8 年。至扣案之第一級毒品海洛因5 包（合
    計驗後淨重28.23 公克，空包裝重1.98公克)， 而空包裝內
    仍含有微量無法完全析離之海洛因，應視為毒品之一部分，
    依毒品危害防制條例第18條第1 項前段規定，併予宣告沒收
    銷燬之，至鑑驗耗損之海洛因既已滅失，自無庸宣告沒收銷
    燬。扣案門號00000000 00 號行動電話1 支（含SIM 卡1 枚
    ），係被告所有供販賣海洛因所用之物，應依毒品危害防制
    條例第19條第1 項規定宣告沒收。又被告販賣海洛因予乙○
    ○之所得，3 千元共10次，5 千元共10次，1 萬元1 次，總
    計9 萬元，應依毒品危害防制條例第19條第1 項規定宣告沒
    收，如全部或一部不能沒收時，以其財產抵償之。至車牌號
    碼S7-2380 號自用小客車，係被告所有作為平日代步之用，
    並無積極證據證明被告有以該車作為販賣毒品海洛因所用，
    爰不予宣告沒收。另扣案殘餘海洛因之殘渣袋2 個、注射針
    筒4 支、吸管勺2 支及空夾鍊袋1 批，與被告販賣毒品海洛
    因犯行無涉，且業經臺灣高雄地方法院94年度訴字第3620號
    判決宣告沒收銷燬及沒收，爰不於本案中宣告沒收銷燬及沒
    收。
據上論結，應依刑事訴訟法第369 條第1 項前段、第364 條、第
299 條第1 項前段，毒品危害防制條例第4 條第1 項、第18條第
1項前段、第19條第1項，刑法第2條第1項、第11條、第47條第1
項、第59條、第37條第2項、修正前刑法第56條，判決如主文。
本案經檢察官沈紹嘉到庭執行職務。
中    華    民    國    95    年    11    月    17    日
                  刑事第七庭    審判長法  官  莊飛宗
                                      法  官  黃憲文
                                      法  官  孫啟強
以上正本證明與原本無異。
如不服本判決應於收受本判決後10日內向本院提出上訴書狀，其
未敘述上訴理由者，並得於提起上訴後10日內向本院補提理由書
狀（均須按他造當事人之人數附繕本）「切勿逕送上級法院」。
中    華    民    國    95    年    11    月    17    日
                                      書記官  黃富美
附錄本案論罪科刑法條：
毒品危害防制條例第4條第1項：
製造、運輸、販賣第一級毒品者，處死刑或無期徒刑；處無期徒
刑者，得併科新臺幣1 千萬元以下罰金。


司法院資訊處製作；財團法人民間司法改革基金會備份。
